臺灣高等法院臺南分院刑事裁定　　　　　　　　九十四年度交抗字第七號　　　Ｇ
　　　抗　告　人
　　　即 異議 人　甲　○　○.
右列抗告人因違反道路交通管理處罰條例案件，不服臺灣臺南地方法院中華民國九十
四年一月五日所為裁定（九十三年度交聲字第四七六號），提起抗告，本院裁定如左
：
      主      文
抗告駁回。
      理      由
一、本件抗告意旨略以：(一)本件員警係於九十三年七月九日十四時五十三分製作舉發
    單，然員警對於前次違規人製作舉發單之時間則為九十三年七月九日十四時四十
    六分，前後僅相隔七分鐘，在七分鐘內員警必須從前次製單完成，交付被舉發人
    簽收，再重新開啟雷射測速槍，測得抗告人違規後，因當時有大貨車經過，無法
    將抗告人攔停，嗣再行啟動警車，沿國道三號三四六公里處尾隨抗告人自小客車
    ，下國道三號交流道，再上國道八號道，追至國道八號西向十公里處，始將抗告
    人攔下，要求抗告人下車，出示行駕照，再製單舉發，其間所需時間，不可能在
    七分鐘完成，原審對上情疏未斟酌，自有未當。(二)高速公路上車輛頻繁，相隔七
    分鐘內，有多少車輛經過，實難以估計，依雷達測速槍測速結果，理應顯示所鎖
    定之車輛及得違規之時間，在缺乏上開事證之下，員警「誤彼為此」非無可能，
    是雷射測速槍上所顯示速度一百四十二公里應係別人超速而誤認。(三)依民事訴訟
    法第二百七十七條：「當事人主張有利於己之事實者，就其事實有舉證之責任。
    」，本件員警既主張抗告人有違規之事實，自有舉證之義務，而員警舉發過程諸
    多瑕疵，在員警無法舉證證明抗告人違規屬實之前，自應撤銷原裁定云云。
二、按汽車行駛於高速公路或設站管制之道路，而不遵管制之規定者，處汽車駕駛人
    新台幣（下同）三千元以上六千元以下罰鍰，並予記違規點數一點，道路交通管
    理處罰條例第三十三條第一項、第六十三條第一項第一款分別定有明文。又按汽
    車行駛高速公路應依速限標誌指示，高速公路交通管制規則第五條第一項前段亦
    有規定甚明。
三、經查：
  (一)本件抗告人即異議人甲○○於九十三年七月九日十四時五十三分許，駕駛車牌號
    碼９００５－ＧＬ自小客車，行經速限一百一十公里之國道三號高速公路南向三
    四六公里處時，為警以雷射測速槍測獲該自小客車之行車時速高達一百四十二公
    里，已超速三十二公里，經警攔停並告知其違規事實，且當場出示雷射槍測速器
    鎖定之時速數據予異議人觀看，而有超速不遵高速公路管制規定之違規事實，有
    內政部警政署國道公路警察局公警局交字第Ｚ00000000號舉發違反道路
    交通管理事件通知單、回執及內政部警政署國道公路警察局第八警察隊九十三年
    八月二十四日公警八交訴字第０九三０００一五九四號函各一紙附卷可稽（見原
    審卷第九、十、十三頁）。
  (二)證人即執行勤務舉發本件違規事件之內政部警政署國道公路警察局第八警察隊警
    員向立人於原審調查時到庭具結證稱：「（問：本件是否你告發的，情形如何？
    ）是我告發的，當時我們在國道三號三四六公里處執行巡邏勤務，我是坐在警車
    駕駛座並打開車門而以雷射槍對經過的車輛測速，當時我測得中間車道有車輛超
    速，即是異議人（即抗告人）的自小客車有超速的情形，時速經雷射槍測得為一
    四二公里、測距為二一四公尺，我們就開警示燈鳴警報器，又因當時外側車道剛
    好有大貨車行經，所以不宜予以攔停，所以我們就開警車尾隨異議人的車輛，到
    國道八號西向十公里處，剛好那裡有另一部巡邏車，我們就以指揮棒示意異議人
    停車，異議人始將車輛停在路肩，我們請異議人下車後，我隨即出示雷射槍給異
    議人觀看，並請異議人出示行、駕照，當時異議人聲稱自己是台南市市警局人員
    ，並稱他沒有帶行照，我就詢問他有沒帶服務證，異議人說沒帶，我就依規定舉
    發異議人超速之行為、及未帶行照之違規行為」、「（問：於測得異議人行車速
    度時是否有另為其他舉發之行為？）沒有，我當時只是以雷射槍在測行經車輛的
    車速，【並無為其他舉發之行為】」等語。證人即另一舉發員警王天祺到庭結證
    稱：「（問：本件是否你告發的，情形如何？）當時我是與向立人共同執勤，由
    向立人以雷射槍測得異議人的車速為一四二公里，因當時有大貨車行經該處，我
    們有示意一下，但怕有危險發生故沒有攔停異議人的車輛，其餘情形即如同向立
    人上開所述」、「（問：於測得異議人行車速度時是否有另為其他舉發之行為？
    ）沒有，我當時是坐在車子的駕駛座旁，以後照鏡觀測行經車輛」、「我們執行
    的情形是在一個定點執行測速勤務，我們是以雷射槍測得車輛超速並為舉發後，
    始會再以雷射槍偵測是否有超速情形。我們【在攔停異議人車輛時，並無為舉發
    其他違規之動作】」等語（以上見原審卷第廿三、廿四頁）。
  (三)按執勤警員係依法執行公務，與抗告人並不相識，素無怨隙，苟非實情，自無須
    恣意誣攀之理；況警員執行公務本身受行政懲處責任之監督，於原審到庭具結作
    證更以刑罰擔保其真實性，應無甘冒行政懲處及刑法偽證罪責任而刻意誣陷之必
    要。因此，應可信賴證人即警員向立人、王天祺前開證述為真實。
  (四)交通警員製單舉發違反道路交通管理處罰條例所列之違規事實，本質上為行政處
    分，係公務員基於職務上權力，依法就特定之具體事件所為具公法上效果之單方
    行政行為，基於公務員為公法上行為具有公信力之原則，該行政處分當可被推定
    為真正，其據以依法處分之事實認定亦為正確無誤，本此公信原則，乃立法者賦
    予行政機關制定違反道路交通事件統一裁罰基準及處理細則，使執勤警員得當機
    立即處分（如違反道路交通管理事件統一裁罰基準及處理細則第二十三條得逕行
    舉發之規定），以維護交通秩序、安全之行政目的，並保障人民之生命、身體及
    財產法益。據此，法院受理交通事件，其抗告程序之進行雖準用刑事訴訟法之規
    定，然刑事訴訟法就犯罪證據有關之規定，與屬行政秩序罰之交通違規裁罰本旨
    不合之部分，自不在準用之列。而原審認交通舉發行政處分審查其是否違法，本
    質上屬於行政爭訟過程，與普通法院審理刑事案件之原則不同。其舉證責任之原
    理，非如刑事案件中，應超越任何合理懷疑始可為有罪判決者之嚴格程度，其舉
    證責任之原理，應與民事訴訟相類似。從而，交通違規行政爭訟之舉證責任原理
    ，應非如刑事案件中，必須超越任何合理懷疑，始可為有罪判決之嚴格證明程度
    ，而係應與民事訴訟之舉證責任原理相類似，亦即，基本上應就行政機關與人民
    所各自主張有利於己之事實，分配其應盡之舉證責任，而非逕予適用刑事訴訟法
    上之「無罪推定」原則，此觀諸行政訴訟法第一百三十六條，規定行政訴訟程序
    準用民事訴訟法第二百七十七條舉證責任分配原則之立法意旨，即可明瞭。
  (五)本件員警舉發抗告人違規超速，除由舉發之員警二人於原審調查時到庭具結證述
    無訛外，並就抗告人當時所駕駛車輛，經雷射測速槍鎖定，發現該車超速經其攔
    停之違規情節均供證明確，且抗告人亦自承員警有將測速槍超速記錄出示給抗告
    人觀看等情（見原審卷第廿五頁）；再本件取締當時所使用之雷射槍測速器，經
    ＬＴＩ２０‧２０實驗室及野外鑑測，該鑑測報告中譯本尚經台灣台北地方法院
    公證，其量測目標車輛速率範圍在每小時負一九九至正一九九英哩內，量測目標
    車輛速率精度為每小時負二至正一英哩，有效量測目標車輛距離為五○至六○○
    英呎，當雷射測速槍內紅外線瞄準所測車輛，鎖定該車後，雷射槍測速器即顯示
    其速度與測距，且雷射槍測速器係利用紅外線單點測速，一次一部不受其他車輛
    干擾，故其測速結果應可採信，此並有內政部警政署國道公路警察局第八警察隊
    九十三年十一月三日公警八交訴字第０九三０００二０八九號函暨所附台灣台北
    地方法院公證處八十五年度認字第九八三六號認證書及ＬＴＩ２０‧２０實驗室
    及野外鑑測報告中譯本一份附卷可參（見原審卷第三六頁至第四三頁）。
  (六)是由認證書可見雷射測速槍所測速度準確無誤；該認證過之雷射測速槍所顯示之
    數據，可證當時確實為抗告人超速；證人即當場舉發之員警向立人、王天祺之證
    詞，堪可證明超速者為抗告人；再參以員警二人追逐抗告人之舉動，及確實有攔
    截到抗告人等情以觀，足見抗告人確實有於右揭時地違規超速之行為無訛。本件
    舉發抗告人違規之事證業已明確，依民事訴訟法第二百七十七條規定之精神，在
    舉發事證明確下，若抗告人要彈劾舉發之事實，則就「主張有利於己之事實者，
    就其事實有舉證之責任。」，然抗告人並未就其未超速之主張，提供本院可資調
    查之事證，以佐證其所辯之內容，且經查亦無證據，足以證明本件執勤警員確有
    捏造事實違法取締抗告人之情事，故證人向立人、王天祺警員本其維護交通秩序
    及行車安全等職責所為之本件交通違規舉發，自應受到合法、正確之推定。是抗
    告人猶泛言以員警「誤彼為此」非無可能，該雷射測速槍上所顯示速度一百四十
    二公里應係別人超速而誤認，及員警未盡舉證責任等情為辯，自無可採。
  (七)抗告人另以員警係於九十三年七月九日十四時五十三分製作對伊舉發單，然其前
    次製作舉發單之時間為九十三年七月九日十四時四十六分，相隔僅七分鐘，在七
    分鐘內員警必須從前次製單完成，交付被舉發人簽收，再重新開啟雷射測速槍，
    測得抗告人違規後，因當時有大貨車經過，無法將抗告人攔停，嗣再行啟動警車
    ，追至國道八號西向八十公里處，始將抗告人攔下，要求抗告人下車，出示行駕
    照，再製單舉發，所需時間，不可能在七分鐘完成云云為辯。卷查員警對於前次
    駕駛人違規舉發之時間為九十三年七月九日十四時四十六分，固有內政部警政署
    國道公路警察局第八警察隊九十三年十月十九日公警八交訴字第０九三０００一
    九七九號函檢附該隊第Ｚ00000000號違反道路交通管理事件通知單可按
    （見原審卷第廿八、三一頁）。然所謂違規時間係「被測得違規超速之時間」，
    並非製作舉發單之時間，此觀舉發違反道路交通管理事件通知單自明，警員駕車
    追趕抗告人所花之時間與抗告人違規時間，本即不一樣，因而七分鐘並不包括追
    逐及對抗告人製單之時間，故前案違規者被測得超速時間與抗告人被測得超速時
    間相隔七分鐘，自無不合理之處，抗告人執上情指摘原審疏未斟酌，所為裁定不
    當，亦不足採。
四、綜上所述，抗告人於上述時、地違規危險駕駛之事實，既堪認定，則處分機關以
    抗告人甲○○於上開時、地，駕駛前述自小客車，行經最高速限一百一十公里之
    國道三號高速公路南下三四六公里處時，其行車速度為時速一四二公里，有超速
    而不遵管制規定之違規駕駛行為，乃據此並引用道路交通管理處罰條例第三十三
    條第一項及第六十三條第一項第一款等規定，裁處異議人罰鍰三千元，並記違規
    點數一點，於法並無違誤，原審法院認原處分機關所為裁定，於法亦無不合。本
    院經核原裁定認事用法，俱無不當。抗告人猶執陳詞，指摘原裁定不當，其抗告
    為無理由，應予駁回。
據上論斷，應依道路交通案件處理辦法第二十六條，刑事訴訟法第四百十二條，裁定
如主文。
中    華    民    國      九十四      年      二      月      十七      日
                                  臺灣高等法院臺南分院刑事第一庭
                                      審判長法官  黃    崑    宗
                                            法官  蔡    長    林
                                            法官  田    平    安
右正本證明與原本無異。
不得再抗告。
                                      法院書記官  劉    岳    文
中    華    民    國      九十四      年      二      月      十七      日
